【裁判字號】    99,上易,89
【裁判日期】    990802
【裁判案由】    違反家庭暴力防治法
【裁判全文】
臺灣高等法院花蓮分院刑事判決          99年度上易字第89號
上  訴  人
即  被  告  甲○○
上列上訴人因違反家庭暴力防治法案件，不服臺灣臺東地方法院
99年度易字第47號中華民國99年5月24日第一審判決（起訴案號
：臺灣臺東地方法院檢察署99年度偵字第62號），提起上訴，本
院判決如下：
    主  文
上訴駁回。
    理  由
一、依刑事訴訟法第350條、第361條、第362條、第367條規定，
    不服地方法院之第一審判決而上訴者，須提出上訴書狀，並
    應敘述具體理由，為上訴必備之程式；其所提出之上訴書狀
    並未敘述上訴理由，或僅曾以言詞陳述上訴理由者，均應於
    上訴期間屆滿後20日內補提理由書於第一審法院。第一審法
    院經形式審查，認逾期未補提上訴理由者，應定期間先命補
    正；逾期未補正者，為上訴不合法律上之程式，應以裁定駁
    回。倘已提出上訴理由，但所提非屬具體理由者，則由第二
    審法院以上訴不合法律上之程式，判決駁回。而所謂具體理
    由，必係依據卷內既有訴訟資料或提出新事證，指摘或表明
    第一審判決有何採證認事、用法或量刑等足以影響判決本旨
    之不當或違法，而構成應予撤銷之具體事由，始克當之（例
    如：依憑證據法則具體指出所採證據何以不具證據能力，或
    依憑卷證資料，明確指出所為證據證明力之判斷如何違背經
    驗、論理法則）；倘僅泛言原判決認定事實錯誤、違背法令
    、量刑失之過重或輕縱，而未依上揭意旨指出具體事由，或
    形式上雖已指出具體事由，然該事由縱使屬實，亦不足以認
    為原判決有何不當或違法者（例如：對不具有調查必要性之
    證據，法院未依聲請調查亦未說明理由，或援用證據不當，
    但除去該證據仍應為同一事實之認定），皆難謂係具體理由
    ，俾與第二審上訴制度在請求第二審法院撤銷、變更第一審
    不當或違法之判決，以實現個案救濟之立法目的相契合，並
    節制濫行上訴（最高法院著有97年度台上字第892號判決可
    參）。
二、本件上訴人即被告不服原審判決，形式上雖提出上訴書狀敘
    述上訴理由，其理由並略以：本案為告訴人乙○○預謀誣陷
    被告，被告因係不堪告訴人之電話騷擾，方前往告訴人所在
    之圖書館，在告訴人離開圖書館後，才與館內莊碧華談論外
    界流言等等，覺得自己很背，準備起身離開時說了常語「…
    雞拔毛，炒辣椒啦」，這才發現告訴人躲在隱藏處，以手機
    側錄被告，被告便潛意識接言「不要錄」，告訴人持手機躲
    藏拍錄行為，被告並不知情，且其始終未與告訴人對話，自
    無對告訴人不法侵害或騷擾行為等語。
三、按家庭暴力防治法之目的，除防治家庭暴力行為與保護被害
    人權益之外，尚有促進家庭和諧之功能，因此法院依法核發
    保護令，乃在保護家庭成員個人之身體健康不受侵害，確保
    人格尊嚴不受扭曲，故家庭成員間應立於平等之地位，任何
    一方在不受他方暴力威脅、危害之前提下，宜以溝通方式共
    同解決生活中所面臨之問題。因此，家庭成員相處，意見不
    同時，雙方尤應本於理性去了解、溝通、探討問題之癥結，
    或是徵求相關專家之協助或意見，企能有圓滿之解決而保家
    庭和諧，姑不論應歸責於何方，均不容任何家庭成員捨上揭
    理性之溝通而逕予訴諸暴力，此乃家庭暴力防治法之立法本
    旨。本案被告既經告訴人聲請法院核發保護令禁止被告對告
    訴人實行身體或精神上不法侵害行為，不得對告訴人為騷擾
    行為，舉凡任何打擾、警告、嘲弄或辱罵聲請人之言語、動
    作或製造使人心生畏怖情境之行為，均在禁止之列。被告卻
    在保護令之有效期間，前往告訴人工作場所，以「雞巴毛，
    炒辣椒」之穢語羞辱告訴人，使告訴人感到難堪，已對告訴
    人造成騷擾。又被告前揭上訴理由，已據其於原審提出抗辯
    ，然經原審調查證據（傳訊證人莊碧華及勘驗告訴人手機錄
    影檔案）後，認無可採，而於事實認定及證據取捨，已詳述
    其得心證之理由，且無違經驗法則、論理法則，本案原審顯
    無未就被告所供述者加以審酌之情事存在。揆諸被告所具上
    訴理由書，均僅對原審已審酌之事證重為爭執，而未具體引
    用案內卷證指摘原判決關於事實認定及法律適用，有何違法
    或不當之處，復且被告亦未提出新事證，指摘或表明第一審
    判決有何採證認事，足以影響判決本旨之不當或違法，而構
    成應予撤銷之具體事由。故依前開最高法院判決意旨，被告
    前揭上訴理由自非屬得上訴第二審之具體理由。從而，揆諸
    上開說明，本件上訴不合法律上之程式，且無從命補正，應
    予駁回，並不經言詞辯論為之。
四、依刑事訴訟法第367條前段、第372條，判決如主文。
中    華    民    國    99    年    8     月    2     日
                    刑事庭審判長法  官  謝志揚
                                法  官  賴淳良
                                法  官  劉雪惠
以上正本證明與原本無異。
本件不得上訴。
中    華    民    國    99    年    8     月    2     日
                                書記官  李德霞

司法院資訊處製作；財團法人民間司法改革基金會備份。
